【裁判字號】    98,訴,1637
【裁判日期】    981203
【裁判案由】    毒品危害防制條例
【裁判全文】
臺灣臺中地方法院刑事判決              98年度訴字第1637號
公  訴  人  臺灣臺中地方法院檢察署檢察官
被      告  丙○○
                    （
選任辯護人  陳光龍律師
上列被告因違反毒品危害防制條例案件，經檢察官提起公訴（98
年度偵字第6531號），本院判決如下：
    主    文
丙○○所犯如附表一至二所示之罪，各罪主刑及從刑均分別如附
表一至二所載。主刑部分應執行有期徒刑拾年。
被訴如附表三所示之販賣第一級毒品部分無罪。
    犯罪事實
一、丙○○明知海洛因係毒品危害防制條例第2條第2項第1款所
    規定之第一級毒品，非經許可，不得販賣、持有，竟單獨或
    與其女友己○○（原名藍小萍，另經本院判處有期徒刑七年
    八月）共同基於販賣第一級毒品海洛因以營利之犯意聯絡，
    利用其所有易利信牌、插置使用不知情之其父親戊○○所申
    設、而贈與其之門號0000000000號（門號登記名義人仍為戊○○）行動電話、暨其向不知情之真實姓名年籍均不詳、綽
    號「阿分」之成年友人所借用之門號0000000000號行動電話
    （未扣案，登記名義人係庚○○），及己○○所有AnyCall
    牌（褐色）、插置使用門號0000000000號行動電話為聯絡毒
    品交易之工具，由丙○○親自與乙○○、甲○○議定毒品交
    易之時間、地點、金額、種類、數量等重要事項後，再由丙○○於附表一、附表二編號1、2所示時間親自至約定地點交
    付毒品予乙○○、甲○○、並收取價金，或由丙○○以上開
    門號0000000000號行動電話撥打前揭己○○所有門號0000
    000000號行動電話聯絡、指派己○○於如附表二編號3所示
    之時間，在約定地點交付毒品予甲○○，並收取價金。其各
    次聯絡販賣事宜之電話門號、交易之對象、販賣毒品之種類
    、販賣之時間、地點、數量、金額、販賣所得等情均詳如附
    表一至二所示。嗣其於98年3月5日，為警持臺灣臺中地方法
    院檢察署檢察官所簽發之拘票，在臺中市○區○○街110號3
    樓拘提到案，並扣得其所有之上開易利信牌、插置使用門號
    0000000000號行動電話（含該門號SIM卡），及己○○（係
    於同日晚間8時30分許，在臺中縣警察局刑警大隊內為警拘
    提）所有之前揭AnyCall牌（褐色）、插置使用門號0000000
    000號行動電話（含該門號SIM卡）各1支（另扣得與本案無
    關、為丙○○所有之現金新臺幣三萬三千七百元、面額為五
    百元之消費卷1張，及己○○所有之AnyCall牌（黑色）、插
    置使用門號0000000000〈扣押物品目錄表誤繕為0000000000
    號〉號行動電話1支）。
二、案經臺中縣警察局報請臺灣臺中地方法院檢察署檢察官偵查
    起訴。
    理    由
壹、程序部分：
一、按被告以外之人於偵查中向檢察官所為陳述，除顯有不可信
    之情況者外，得為證據，刑事訴訟法第159條之1第2項定有
    明文。偵查中對被告以外之人（包括證人、鑑定人、告訴人
    、被害人及共同被告等）所為之偵查筆錄，或被告以外之人
    向檢察官所提之書面陳述，性質上均屬傳聞證據。惟現階段
    刑事訴訟法規定檢察官代表國家偵查犯罪、實施公訴，依法
    其有訊問被告、證人及鑑定人之權，證人、鑑定人且須具結
    ，而實務運作時，檢察官偵查中向被告以外之人所取得之陳
    述，原則上均能遵守法律規定，不致違法取供，其可信度極
    高，故被告以外之人前於偵查中已具結而為證述，除反對該
    項供述得具有證據能力之一方，已釋明顯有不可信之情況外
    ，不宜以該證人未能於審判中接受他造之反對詰問為由，即
    遽指該證人於偵查中之陳述不具證據能力。再按92年9月1日
    施行之刑事訴訟法，已酌採英美法系之傳聞法則，於第159
    條第1項明定被告以外之人，於審判外之言詞或書面陳述，
    除法律有規定者外，不得作為證據，用以保障被告之反對詰
    問權。而本法所規定傳聞法則之例外，其中就被告以外之人
    於偵查中向檢察官所為之陳述，因檢察官代表國家偵查犯罪
    時，原則上當能遵守法定程式，且被告以外之人如有具結能
    力，仍應依法具結，以擔保其係據實陳述，故於第159條之1
    第2項明定「除顯有不可信之情況者外」，得為證據；又被
    告以外之人於檢察事務官、司法警察官或司法警察調查中所
    為之陳述，基於實體發現真實之訴訟目的，依第159條之2規
    定，如與審判中之陳述不符時，經比較結果，其先前之陳述
    ，相對「具有較可信之特別情況」，且為證明犯罪事實存否
    所「必要」者，或於審判中有第159條之3所列死亡等原因而
    無法或拒絕陳述之各款情形之一，經證明其調查中所為陳述
    絕對「具有可信之特別情況」，且為證明犯罪事實之存否所
    「必要」者，亦例外地賦與證據能力。是所謂「顯有不可信
    性」、「相對特別可信性」與「絕對特別可信性」，係指陳
    述是否出於供述者之真意、有無違法取供情事之信用性而言
    ，故應就偵查或調查筆錄製作之原因、過程及其功能等加以
    觀察其信用性，據以判斷該傳聞證據是否有顯不可信或有特
    別可信之情況而例外具有證據能力，並非對其陳述內容之證
    明力如何加以論斷，二者之層次有別，不容混淆（最高法院
    94年度臺上字第629號判決要旨可資參照）。
二、本件公訴人、被告丙○○及選任辯護人對於本院就後述實體
    部分所引之證人之證詞（含共犯己○○之供證）、書證內容
    及扣案物等，於本院審理中均不爭執證據能力，或主張係屬
    違法取得（見本院卷第38頁反面、第69至78頁、第83至85頁
    、第149頁、第169至174頁），猶未對證人之證詞、書證內
    容部分釋明有何顯不可信之情況，且本院審酌其等之內容，
    均無違法取供或有不法取得之情事，亦核於實體發現真實之
    訴訟目的，均適宜為本案證據，依前開說明，就後述實體部
    分所引之證人證詞、書證內容及扣案物等自具有證據能力。
貳、實體部分：
一、有罪部分：
  (一)上開事實，業據被告丙○○於警詢（即偵查中）及本院審理
    中坦承不諱，核與證人乙○○於警偵訊及本院審理中證稱其
    如何於附表一所示時地與被告丙○○交易第一級毒品海洛因
    等經過情節、證人甲○○於警偵訊及本院審理證稱其如何於
    附表二所示時地與被告丙○○交易第一級毒品海洛因等經過
    情節，及證人即共犯己○○於警偵訊及本院審理中供證其如
    何受被告丙○○之指示，而於如附表三編號3所示之時地交
    付第一級毒品海洛因與證人甲○○，並向其收取新臺幣六千
    元等經過相合，復有亞太電信股份有限公司函送門號000000
    0000號行動電話申請人資料、遠傳電信股份有限公司98年5
    月12日函暨所檢送門號0000000000號行動電話申請人資料及
    通聯紀錄、98年5月12日函暨所檢送門號0000000000號行動
    電話申請人資料及通聯紀錄、和信電訊股份有限公司98年5
    月12日函暨所檢送之門號0000000000號申請人資料及通聯紀
    錄，及門號0000000000號、0000000000號行動電話通聯紀錄
    ，及被告丙○○所使用之門號0000000000號與證人己○○所
    使用之門號0000000000號行動電話於98年3月3日下午2時38
    分、3時50分許間之通訊監察內容譯文摘要表等在卷可佐，
    並有前揭被告丙○○所有之易利信牌、插置使用門號000000
    0000號行動電話（含該門號SIM卡），及證人己○○所有之A
    nyCall牌（褐色）、插置使用門號0000000000號行動電話（
    含該門號SIM卡）各1支扣案可憑。另按販賣毒品之所謂販賣
    行為，係行為人基於營利之目的，而販入或賣出毒品而言。
    販賣毒品者，其主觀上須有營利之意圖，且客觀上有販賣之
    行為，即足構成，至於實際上是否已經獲利，則非所問。即
    於有償讓與他人之初，係基於營利之意思，並著手實施，而
    因故無法高於購入之原價出售，最後不得不以原價或低於原
    價讓與他人時，仍屬販賣行為。本件證人乙○○、甲○○，
    與被告丙○○或證人己○○僅係因購買毒品而認識，均非至
    親，且如附表一至二所示之第一級毒品海洛因交易均屬有償
    行為，被告丙○○係親自或指派與之有犯意聯絡之證人己○○在特定約定地點交付毒品並收取價款，倘非有利可圖，自
    無平白甘冒觸犯重罪之風險而特意有償交付第一級毒品之理
    ，堪信被告丙○○各次販賣海洛因，確有從中賺取買賣價差
    ，均有牟利之意圖甚明。據此，堪認被告丙○○上開自白內
    容，應與事實相符，而可採信，並足資採為其論罪科刑之依
    據。
  (二)按被告丙○○行為後，毒品危害防制條例部分條文業於98年
    5月20日修正公佈。而本次毒品危害防制條例修正之比較新
    舊法，自應就罪刑有關之加重、減輕及其他法定加減原因等
    一切情形，本於統一性及整體性原則，綜其全部罪刑之結果
    而為比較：
  (1)修正前毒品危害防制條例第4條第1項原規定：「製造、運輸
    、販賣第一級毒品者，處死刑或無期徒刑；處無期徒刑者，
    得併科新臺幣1千萬元以下罰金」，經修正為：「製造、運
    輸、販賣第一級毒品者，處死刑或無期徒刑；處無期徒刑者
    ，得併科新臺幣2千萬元以下罰金」，經比較新舊法之結果
    ，修正前、後之毒品危害防制條例第4條第1項在法定自由刑
    部分之規定，並無有利、不利於被告丙○○之情形，惟修正
    後之毒品危害防制條例第4條第1項在法定罰金刑部分，則有
    較不利於被告丙○○之情形。
  (2)本案被告丙○○於偵查及本院審理中，均自白關於如附表二
    所示之全部犯罪事實不諱，另其於警詢中亦坦承有販賣第一
    級毒品海洛因予證人乙○○之情事（見警卷第4頁、第6頁）
    ，僅員警未進一步詢明其間詳細交易情形，嗣其經解送至臺
    灣臺中地方法院檢察署經檢察官訊問、本院羈押訊問（檢察
    官係就其販賣第一級毒品予證人甲○○部分聲請羈押，未及
    於證人乙○○部分）時，亦未再經被訊問到關於販賣第一級
    毒品海洛因予證人乙○○之部分。且其後，證人乙○○經檢
    察官提解到庭，問明有關如附表一所示之各次交易情形後，
    檢察官即據此逕向本院提起公訴，而於起訴前，均未曾向被
    告丙○○訊明或予以提出辯解、表示認罪與否之機會。換言
    之，被告丙○○除上開警詢中自白有販賣第一級毒品海洛因
    予證人乙○○外，其歷經警偵訊、本院羈押訊問，迄未經任
    何檢警或法院機關訊問及關於如附表一所示之犯行，遑論其
    可及時於檢警或法院機關訊問時，自白此部分犯行。因此被
    告丙○○未能於偵訊時，自白如附表一所示之犯行，核係因
    其就此未再受檢察官訊問所致，尚難以歸責於其，且被告丙○○既已於警詢中坦承有販賣第一級毒品海洛因予證人乙○○之情事，僅因員警未進一步確認其各次交易詳情而已，自
    應從寬認定其上開於警詢中之所述確有販賣第一級毒品予證
    人乙○○部分，應包含本案如附表一所示之部分，已符毒品
    危害防制條例第17條第2項增修條文之立法意旨（參見後述
    ），並兼衡平被告丙○○未及時受訊問之程序利益。爰認被
    告丙○○業已就如附表一所示之犯行，已於偵查及審理中均
    自白犯罪。而按毒品危害防制條例第17條原規定：「犯第
    4條第1項至第4項、第5條第1項至第4項前段、第6條第1項至
    第4項、第7條第1項至第4項、第8條第1項至第4項、第10條
    或第11條第1項、第2項之罪，供出毒品來源，因而破獲者，
    得減輕其刑。」，嗣經修正為：「（第1項）犯第4條至第8
    條、第10條或第11條之罪，供出毒品來源，因而查獲其他正
    犯或共犯者，減輕或免除其刑。（第2項）犯第4條至第8條
    之罪於偵查及審判中均自白者，減輕其刑。」，亦即該條例
    修正前第17條規定必須因而破獲上游毒品供應者，始得減輕
    其刑，且僅得減輕其刑，其適用之條件較嚴，而該條例修正
    後第17條第1項規定適用之條件較寬，且就刑罰部分為必減
    或得免，復增列第2項關于偵查及審判中均自白者減輕其刑
    之規定，此新修正之規定，顯已影響行為人刑罰之法律效果
    ，自屬法律有變更，經比較新、舊法結果，以修正後之法律
    較有利於被告丙○○。
  (3)綜合全部罪刑之結果為比較後，被告丙○○販賣第一級毒品
    之行為，均應整體適用較有利之新法即修正後毒品危害防制
    條例之規定。
  (三)按海洛因為毒品危害防制條例第2條第2項第1款明定列管之
    第一級毒品，任何人非經許可，不得販賣。茲對被告丙○○
    論罪說明如下：
  (1)核被告如附表一至二所為，均係犯修正後毒品危害防制條例
    第4條第1項之販賣第一級毒品罪。被告丙○○為販賣而持有
    第一級毒品海洛因之低度行為，分別為其販賣第一級毒品海
    洛因之高度行為所吸收，均不另論罪。被告丙○○就如附表
    二編號3部分，與共犯己○○間，有犯意聯絡，行為分擔，
    均為共同正犯。
  (2)又刑法於94年2月2日修正公佈，刪除第56條連續犯之規定，
    自95年7月1日施行；而基於概括犯意連續多次販賣毒品之行
    為，於刑法修正刪除連續犯規定之前，均依連續犯論以一罪
    ；此次刑法第56條修正理由之說明謂：「對繼續犯同一罪名
    之罪者，均適用連續犯之規定論處，不無鼓勵犯罪之嫌，亦
    使國家刑罰權之行使發生不合理之現象」、「基於連續犯原
    為數罪之本質及刑罰公平原則之考量，爰刪除有關連續犯之
    規定」等語，即係將本應各自獨立評價之數罪，回歸本來就
    應賦予複數法律效果之原貌。而所謂集合犯是指立法者所制
    定之犯罪構成要件中，本就預定有數個同種類之行為將反覆
    實行之犯罪，而將各自實現犯罪構成要件之多數行為，包括
    論以一罪。是關於集合犯之判斷，除應考量行為人主觀上是
    否出於反覆實行之概括犯意外，尚應斟酌客觀上之法律規範
    本來意涵、實現該犯罪目的之必要手段、社會生活經驗中該
    犯罪必然反覆實行之常態與社會之通念等因素；觀諸毒品危
    害防制條例所定之販賣毒品罪之構成要件文義，實無從認定
    立法者本即預定該犯罪之本質，必有數個同種類行為而反覆
    實行之集合犯行，於一般生活中，亦難認持續販賣毒品仍屬
    常態，社會通念尤難容許一再違犯，故販賣毒品罪，難認係
    集合犯；因此，就刑法修正施行後多次販賣毒品之犯行，採
    一罪一罰，始符合立法本旨。又刑法上所稱接續犯，係指數
    個在同時同地或密切接近之時地，侵害同一法益之行為，因
    各舉動之獨立性極為薄弱，依社會通念認為無法強行分開，
    乃將之包括視為一個行為之接續進行，給予單純一罪之刑法
    評價；此種實質上一罪之接續犯，與刑法修正前裁判上一罪
    之連續犯，其相異者，係在於連續犯侵害同一法益之數行為
    ，各具獨立性，客觀上並認為其間存有時間上之差距，乃認
    係出於一個概括之犯意，為期訴訟經濟，擬制為一罪；茲刑
    法於95年7月1日起修正施行，已將連續犯規定予以刪除，考
    其立法旨趣，係因對於多次原可獨立評價之行為，僅論以一
    罪，不無鼓勵犯罪之嫌，亦與國民對於法律之感情相悖，是
    於審究接續犯之觀念時，亦不能無限擴張，除仍應受社會通
    念之支配外，尤應注意其公平性、合理性，使與經驗法則、
    論理法則及比例原則相適合，否則即與上揭修法精神不符。
    故本件被告丙○○販賣毒品之時間，既自98年1月間至同年3
    月間，亦即其犯罪時間均為95年7月1日以後，係於刑法修正
    刪除連續犯規定之後所犯，販賣之對象分別為證人乙○○、
    甲○○，是其各次販賣毒品之時間有隔、犯意有間，均應分
    論併罰。
  (3)公訴人循被告丙○○之自白及證人乙○○之證述，主張被告
    丙○○就如附表一所示之犯行係與證人即其兄丁○○共犯等
    語。惟此業經本院依職權傳訊證人丁○○到庭證結明確予以
    否認在卷。且細譯證人乙○○於警詢中證稱：（員警問：你
    吸食毒品海洛因向何人購買；於何時？何地？何價錢如何購
    得？共購買幾次？）我都向丁○○購買約2、30次？第一次
    於98年1月2日20時許，在臺中市○○街110號信用洗車場內
    向丁○○購買海洛因一小包（八分之一）價格為新臺幣三千
    五百元，當時我是以0000000000號撥打給0000000000號丁○○，然後自行前往丁○○洗車場內休息室當場交易。之後我
    固定每二天就向丁○○購買一次，如丁○○不在我就撥打
    0000000000號向其弟丙○○購買，每次均同樣數量與價錢海
    洛因毒品（八分之一）價格為新臺幣三千五百元˙˙˙」等
    語，於偵訊中證結稱：「（檢察官問：你的毒品怎麼來的？
    ）找丁○○及丙○○買的。」、「（檢察官問：為什麼是跟
    二個人買的？）他們是兄弟，共同販賣，如果有一個不在就
    找另一個˙˙˙」等語，於本院審理中結證稱：「（審判長
    問：有無你向丙○○買毒品是由丁○○交付毒品或是收受價
    金？）沒有。」等語。證人乙○○似係指其主要係向證人丁○○或被告丙○○其中一人購買，必該先聯絡之人無法聯繫
    時，始會向另一人購買，並非係指係要同時向證人丁○○或
    被告丙○○購買，或係其聯絡其中一人，卻係由另一人出面
    交貨或收取價金。則依此一客觀事實，尚難據以推論證人乙○○先向證人丁○○或被告丙○○聯絡無著後，轉向另一人
    交易時，該先經聯絡無著者必與其後聯絡上、並實際出面交
    易之人，彼此間有犯意之聯絡。況證人乙○○事後於本院審
    理中又改口證稱：「（審判長問：你之前說有向他兄弟買過
    毒品是否實在？）當時我並不清楚何人是丁○○，但是我曾
    經聽丙○○說過他有一個哥哥，是在洗車場看過丁○○，但
    我當時不知道他的名字，也不知道丙○○的名字，我都稱呼
    他『眼鏡仔』。」、「（審判長問：為何之前明確指認不是
    找丁○○就找丙○○？）那時候我都找丙○○。被警察抓到
    的時候，我身體不舒服。我沒有看過丁○○，我都是找丙○○。」、「（審判長問：有沒有丁○○說若找不到他就找丙○○，或是丙○○說若找不到他就找他哥哥？）沒有。」等
    語，而與其前揭於警偵訊中指證被告丙○○係與證人丁○○
    共犯等語，前後不一，亦有顯著瑕疵可指。再者，證人丁○○自98年1月10日起至98年1月29日止，曾單獨販賣第一級毒
    品海洛因予證人乙○○，而涉犯販賣第一級毒品罪嫌，經臺
    灣臺中地方法院檢察署檢察官以98年度偵緝字第1848號案件
    向本院提起公訴之事實，有上開起訴書1份在卷可查，足見
    證人丁○○、乙○○確有單獨交易第一級毒品海洛因之情事
    ，益見證人乙○○前述有顯著瑕疵之證述內容，尚無從援以
    為被告丙○○此部分自白之補強證據。此外，本院復查無其
    他積極證據，足以證明證人丁○○有何參與如附表一所示犯
    行之情事，茲為被告丙○○之利益，應認被告丙○○此部分
    自白，係屬單一之自白，難以採信，是證人丁○○尚非如附
    表一所示犯行之共犯，公訴人此部分主張，即有誤會，並不
    可採。
  (4)被告丙○○於警詢（即偵查中）及本院審判時，對於如附表
    一至二所示之各次犯行，均始終自白犯行不諱，符合修正後
    毒品危害防制條例第17條第2項之規定，自應就被告丙○○
    所犯如附表一至二所示之各次販賣第一級毒品罪，均減輕其
    刑。
  (5)按刑之量定，為求個案裁判之妥當性，法律固賦予法院裁量
    權，但此項裁量權之行使，除應依刑法第57條規定，審酌行
    為人及其行為等一切情狀，為整體之評價，並應顧及比例原
    則與平等原則，使罪刑均衡，輕重得宜，以契合社會之法律
    感情。又刑法第59條規定犯罪之情狀可憫恕者，得酌量減輕
    其刑，其所謂「犯罪之情狀」，與同法第57條規定科刑時應
    審酌之一切情狀，並非有截然不同之領域，於裁判上酌減其
    刑時，應就犯罪一切情狀，予以全盤考量，審酌其犯罪有無
    可憫恕之事由（即有無特殊之原因與環境，在客觀上足以引
    起一般同情，以及宣告法定低度刑，是否猶嫌過重等等），
    以為判斷。被告販賣第一級毒品罪之法定刑為「死刑或無期
    徒刑；處無期徒刑者，得併科新臺幣2千萬元以下罰金」，
    然同為販賣第一級毒品之人，其原因動機不一，犯罪情節未
    必盡相同，或有大盤毒梟者，亦有中、小盤之分，甚或僅止
    於吸毒者友儕間為求互通有無之有償轉讓者亦有之，其販賣
    行為所造成危害社會之程度自屬有異，法律科處此類犯罪，
    所設之法定最低本刑卻同為「無期徒刑者，得併科新臺幣2
    千萬元以下罰金」，不可謂不重，自非不可依客觀之犯行與
    主觀之惡性二者加以考量其情狀是否有可憫恕之處，適用刑
    法第59條之規定酌量減輕其刑，期使個案裁判之量刑能斟酌
    至當，符合比例原則。被告丙○○各次販賣第一級毒品之行
    為，雖無視國家對於杜絕毒品危害之禁令，行為固屬不當，
    應予非難，然其屬零星販賣，每次販賣金額非鉅，如附表一
    所示之各次販賣所得均僅為三千五百元，另如附表二所示之
    各次販賣所得則僅為六千元，所販賣之數量非鉅，犯罪所得
    非多，其散播毒品之範圍及數量有限，犯罪之情節尚非至惡
    ，僅因一時貪念，致罹重典，然相對於長期大量販賣毒品之
    大毒梟而言，其對社會治安及國民健康之危害顯然較小，從
    被告犯案情節觀之，倘仍遽處以法定本刑之最低刑度，無異
    失之過苛而不盡情理，不免予人情輕法重之感，且難謂符合
    罪刑相當性及比例原則，更無從與大毒梟之惡行有所區隔，
    是其犯罪情狀相較於法定之重刑，在客觀上足以引起一般人
    之同情，情節尚堪憫恕，此觀公訴人亦考量前情，為被告丙○○之利益而具體請求援引刑法第59條規定為其減輕其刑等
    語，更足見被告丙○○之犯行，確堪憫恕，本院爰均依刑法
    第59條之規定，就其附表一至二所示各次販賣第一級毒品之
    犯行，均酌量遞減輕其刑。
  (四)茲說明對被告丙○○科刑之理由如下：
  (1)主刑部分：
  本院審酌被告前無前科，有臺灣高等法院被告前案紀錄表在
    卷可查，素行尚佳，明知毒品不僅殘害施用者自身健康，因
    施用毒品而散盡家財、連累家人，或為購買毒品鋌而走險者
    ，更不可勝計，竟為謀個人私利販賣毒品，危害社會甚鉅，
    乃公訴人請求定應執行刑為有期徒刑25年，然考量其犯罪之
    手段、素行、販賣毒品之價量及所得之利益均不多，且毒品
    危害防制條例第17條第2項立法理由已明文指出：「又為使
    製造、販賣或運輸毒品案件之刑事訴訟程序儘早確定，並鼓
    勵被告自白認罪，以開啟其自新之路，爰對製造、販賣、運
    輸毒品者，於偵查及審判中均自白時，亦採行寬厚之刑事政
    策，爰增列第二項。」等語，即應對自白認罪之被告，寬厚
    量刑，以勵其自新，而被告犯後業已坦承本案全部販賣毒品
    犯行，深有悔悟之意，合應參酌上開立法意旨，對其從輕量
    刑，暨共犯己○○就如附表二編號3部分，業經本院判處有
    期徒刑七年八月等一切情狀，分別量處如附表一至二所示之
    刑。
  按法律上屬於自由裁量之事項，並非概無法律性之拘束。法
    院就自由裁量權之行使，除不得逾越法律所規定範圍之外部
    性界限外，尚應受比例原則、公平正義原則之規範，謹守法
    律秩序之理念，體察法律之規範目的，使其結果實質正當，
    合於裁量之內部性界限，俾與立法本旨相契合。刑法第51
    條第5款規定數罪併罰，宣告多數有期徒刑者，應於各刑中
    之最長期以上，各刑合併之刑期以下，定其應執行之刑期，
    但不得逾30年，其就數罪併罰，固非採併科主義，而係採限
    制加重主義，就俱發各罪中，以最重之宣告刑為基礎，由法
    院參酌他罪之宣告刑，裁量加重定之，且不得逾法定之30年
    最高限制，此即外部性界限。然上揭定其應執行刑，既屬刑
    法賦予法院自由裁量之事項，其應受內部性界限之拘束，要
    屬當然。而刑法修正將連續犯、常業犯規定悉予刪除，考其
    立法目的，係基於刑罰公平原則考量，杜絕僥倖犯罪心理，
    並避免鼓勵犯罪之誤解，乃改採一行為一罪一罰。是定其刑
    期時，除仍應就各別刑罰規範之目的、輕重罪間體系之平衡
    、整體犯罪非難評價、各行為彼此間之偶發性、與被告前科
    之關聯性、各行為所侵害法益之專屬性或同一性、數罪對法
    益侵害之加重效應、罪數所反映之被告人格特性與犯罪傾向
    、社會對販毒行為處罰之期待等，為綜合判斷外，尤須參酌
    上開實現刑罰公平性，以杜絕僥倖、減少犯罪之立法意旨，
    為妥適之裁量，倘違背此內部性界限，即屬權利濫用之違法
    （最高法院96年度臺上字第7583號判決意旨參照）。本院審
    酌上情，就被告丙○○所科之刑，爰定其應執行刑如主文第
    一項所示。至公訴人雖請求定處被告丙○○應執行有期徒刑
    25年，然按毒品危害防制條例第17條第2項之立法意旨，業
    已揭明應對自白認罪之被告，寬厚量刑，以勵其自新，已如
    前述，而本院業已衡酌前揭裁量事項，認本件被告丙○○之
    應執行刑，應以如主文第一項所示為宜，是公訴人此部分求
    刑，尚嫌過重，併予敘明。
  再被告丙○○前無前科，且案發時，其係以經營洗車業為生
    ，業經被告丙○○陳明在卷，另本院遍查全卷證據資料，亦
    查無被告丙○○有何犯罪之習慣，或係因遊蕩，或懶惰成習
    而犯罪之情事，尚核與刑法第90條第1項之要件不合，且被
    告丙○○業經本院定處如主文第一項所示之應執行刑，足信
    其已有相當時間可在監服刑、為其所犯付出代價，其罪刑已
    堪相當，並無再於刑前令入勞動處所強制工作之必要，是公
    訴人請求諭知被告丙○○於刑前令入勞動處所強制工作，尚
    難允准。附此敘明。
  (2)從刑部分：
  按毒品危害防制條例第19條第1項規定，犯販賣毒品罪者，
    其供犯罪所用及犯罪所得之財物均沒收之，係採義務沒收主
    義。故販賣毒品所得之對價，不問其中成本若干，利潤多少
    ，均應全部諭知沒收，貫徹政府查禁煙毒之決心，以符立法
    本旨（最高法院91年度臺上字第2419號判決意旨參照）。又
    按共同正犯犯罪所得之財物為現金時，因共同正犯應就全部
    犯罪結果負其責任，而合併計算犯罪所得，且於全部或一部
    不能沒收時以其財產抵償之，但為避免執行時發生重複沒收
    或抵償之情形，故各共同正犯之間係採連帶沒收主義，於裁
    判時應諭知被告共同犯罪所得之財物應與其他共同正犯「連
    帶沒收」之。
  本件被告丙○○係單獨犯如附表一、附表二編號1、2所示之
    犯行，另又與證人己○○共犯如附表二編號3所示之犯行，
    已見前述，則就未扣案之販賣毒品所得，自應於主文內分別
    諭知如附表一至二所示之從刑。
  扣案之門號0000000000號行動電話雖係由證人即被告丙○○
    之父戊○○所申設，惟證人戊○○業已將該門號SIM卡贈與
    被告丙○○，並已完成交付，業經證人戊○○於本院審理中
    到庭結證甚詳，核與被告丙○○所述相符，應可採信。是該
    門號0000000000號SIM卡應係屬被告丙○○所有之物。而扣
    案之被告丙○○所有之上開易利信牌、插置使用門號0000
    000000號行動電話（含該門號SIM卡），及證人己○○所有
    之前揭AnyCall牌（褐色）、插置使用門號0000000000號行
    動電話（含該門號SIM卡）各1支，分係被告丙○○、證人己○○所有之物，業經被告丙○○、證人己○○陳明甚詳。且
    其中被告丙○○所有之上開易利信牌、插置使用門號000000
    0000號行動電話1支（含該門號SIM卡）係供被丙○○用以犯
    附表編號1、附表二（附表二編號3部分係與證人己○○共犯
    ）所示之犯行，而證人己○○所有之前揭AnyCall牌（褐色
    ）、插置使用門號0000000000號行動電話（含該門號SIM卡
    ）1支則係供其與被告丙○○共犯如附表二編號3所示之犯行
    ，自均應依前揭規定，附從於各罪之主刑項下，分別予以宣
    告沒收。
  另供被告丙○○持以犯如附表一編號2、附表二編號2、3所
    用之門號0000000000號（未扣案，登記名義人係庚○○）行
    動電話1支，係被告丙○○向不知情之真實姓名年籍均不詳
    、綽號「阿分」之成年友人所借用，業經被告丙○○陳明在
    卷，核非係被告丙○○所有之物，尚與宣告沒收之要件不合
    ，合不併予宣告沒收。另扣案之現金新臺幣三萬三千七百元
    、面額為五百元之消費券1張，係被告丙○○所營洗車場之
    營業收入，連同扣案之證人己○○所有之AnyCall牌（黑色
    ）、插置使用門號0000000000（扣押物品目錄表誤繕為0000
    000000號）號行動電話1支，均與本案無關，即與宣告沒收
    之要件不合，亦不併予宣告沒收。
二、無罪部分：
  (一)公訴意旨另稱被告丙○○尚與證人丁○○共犯如附表三所示
    之販賣第一級毒品海洛因之犯行，因認被告丙○○就此部分
    亦涉有毒品危害防制條例第4條第1項之販賣第一級毒品罪嫌
    等語。
  (二)按犯罪事實應依證據認定之，無證據不得認定其犯罪事實，
    不能證明被告犯罪者，應諭知無罪之判決，刑事訴訟法第15
    4條第2項、第301條第1項分別定有明文。又犯罪事實之認定
    ，應憑真實之證據，倘證據是否真實尚欠明確，自難以擬制
    推測之方法，為其判斷之基礎。且認定犯罪事實之證據係指
    足以認定被告確有犯罪行為之積極證據資料而言，該項證據
    自須適合於被告犯罪事實之認定，始得採為斷罪資料。故刑
    事訴訟上之證明資料，無論其為直接或間接證據，均須達於
    通常一般人均不致有所懷疑，而得確信其為真實之程度，始
    得據為有罪之認定，若關於被告是否犯罪之證明未能達此程
    度，而有合理懷疑之存在，致使無從形成有罪之確信，根據
    罪證有疑，利於被告之證據法則，即不得據為不利被告之認
    定（最高法院53年臺上字第656號、29年上字第3105號、76
    年度臺上字第4986號及32年上字第67號判例參照）。
  (三)公訴人認被告丙○○涉有此部分犯行，無非係以證人乙○○
    之證述為其論據。而經訊之被告丙○○於本院審理中亦坦承
    不諱。
  (四)惟查：
  (1)證人乙○○所述供其與被告丙○○或證人丁○○聯絡以完成
    如附表三編號1所示第一級毒品交易所用之門號0000000000
    號行動電話（登記名義人係李秀月），係於98年1月9日始開
    通啟用，有遠傳電信股份有限公司98年5月12日函暨所檢送
    門號0000000000號行動電話申請人資料及通聯紀錄在卷可查
    ；另證人乙○○持以向被告丙○○購買第一級毒品海洛因所
    用之門號0000000000號（登記名義人係于采馨）行動電話，
    則係於98年1月29日始開通啟用，亦有和信電訊股份有限公
    司98年5月12日函暨所檢送之門號0000000000號申請人資料
    及通聯紀錄在卷可參。乃證人乙○○顯然不可能於98年1月2
    日晚間8時許，以門號0000000000號行動電話，甚或係門號
    0000000000號撥打如附表三所示之被告丙○○、或證人丁○○所使用之行動電話，向被告丙○○或係證人丁○○購買第
    一級毒品海洛因。再者，證人乙○○於本院審理中亦補充證
    稱：那時候我只用這兩支電話，正確的時間我不記得，那時
    候被抓的時候，在警察局警察告訴我1月2日，我就順勢說1
    月2日，事實上我有與被告交易毒品，正確的時間我不記得
    ，因為警察給我書面資料所以我順勢講1月2日，我不確定我
    1月2日是否有交易毒品等語，可見所謂於「98年1月2日」向
    被告丙○○或證人丁○○購買第一級毒品海洛因，純係證人
    乙○○主觀之臆測，更不能排除其係與其他毒品交易情形混
    淆，致一時記憶不清，而為錯誤證述之可能。乃證人乙○○
    證稱曾於如附表三編號1所示之時日，以門號0000000000號
    行動電話為聯絡工具，向被告丙○○或證人丁○○購買品等
    語，除與本案卷存證據資料所示之客觀情狀不符外，更有明
    顯瑕疵，尚難採信，更無從採為被告丙○○此部分自白之補
    強證據。
  (2)另證人乙○○於本院審理中到庭結證稱：「（受命法官問：
    你的兩支行動電話與被告兩支行動電話通聯分別到2月28 日
    ，3月份是否有向他購買毒品？）我2月25日就去外地工作就
    沒有在施用毒品，2月25日之後就沒有購買毒品。我會記得2
    月25日是因為2月27日是我的生日，所以我可以確定2月25日
    我就沒有再向丙○○購買毒品，我3月4日就被抓。」、「（
    檢察官問：3月4日被警察抓到的時候，你說我在98年3 月2
    日有向他買毒品，為何今日說沒有向丙○○買？）不太記得
    。」、「（檢察官問：警察有無誘導你這樣說？）警察拿通
    聯紀錄叫我指出日期，我就隨便說幾個日期。」、「（檢察
    官問：你剛剛在庭上說2月27日，在2月25日之後就沒有購買
    ，為何之前會明確說3月2日有買？）因為警察有提示日期。
    因為驗尿我有被驗出，所以我要講查獲前四天內的日期。」
    等語明確，而否認有於如附表三編號2所示之時地，向被告
    丙○○或證人丁○○購買第一級毒品海洛因之情事，甚且稱
    係因其在98年3月4日被查獲，須供出4日內有交易毒品之情
    事，才假稱係在98年3月2日向被告丙○○或證人丁○○購買
    第一級毒品海洛因之情等語。而對照證人乙○○前述用以向
    被告丙○○購買第一級毒品海洛因所用之門號0000000000號
    行動電話，與被告丙○○販賣第一級毒品海洛因所用之門號
    0000000000號、0000000000號行動電話均僅通聯至98年2月
    12日止，另門號0000000000號行動電話則與被告丙○○上開
    二門號行動電話僅分別通聯至98年2月18日、98年2月22日止
    ，有如前述上開各門號電話之通聯紀錄在卷可稽。可徵證人
    乙○○上開於本院審理中所述：未在98年3月3日向被告丙○○購買第一級毒品海洛因等語，確然有據。故證人乙○○於
    偵訊中證稱有於98年3月3日向被告丙○○或證人丁○○購買
    毒品云云，容與證人乙○○於本院審理中所述有異，併有瑕
    疵，且與卷存證據資料所示客觀情狀不合，自難採信，更無
    從採為被告丙○○此部分自白之補強證據。
  (3)按被告之自白，非出於強暴、脅迫、利誘、詐欺、疲勞訊問
    、違法羈押或其他不正之方法，且與事實相符者，得為證據
    。被告或共犯之自白，不得作為有罪判決之唯一證據，仍應
    調查其他必要之證據，以察其是否與事實相符。刑事訴訟法
    第156條第1項、第2項分別定有明文。又按刑事訴訟法第156
    條第2項規定，被告雖經自白，仍應調查其他必要之證據，
    以察其是否與事實相符。立法目的乃欲以補強證據擔保自白
    之真實性；亦即以補強證據之存在，藉之限制自白在證據上
    之價值。而所謂補強證據，則指除該自白本身外，其他足資
    以證明自白之犯罪事實確具有相當程度真實性之證據而言。
    雖其所補強者，非以事實之全部為必要，但亦須因補強證據
    與自白之相互利用，而足使犯罪事實獲得確信者，始足當之
    。（最高法院74年臺覆字第10號判例參照）。而本件被告丙○○固於本院審理中自白如附表三所示之犯行，惟經傳訊證
    人丁○○到庭，其堅決否認有與被告丙○○共犯此部分之犯
    行，有本院審理筆錄可查，另證人乙○○前於偵訊中之證述
    內容，亦經查有瑕疵，且與卷存證據資料所示客觀情狀不合
    ，無從據為被告丙○○此部分自白之補強證據。此外，本院
    復查無其他積極證據，足以證明被告丙○○有何如附表三所
    示犯行之情事，茲為被告丙○○之利益，應認被告丙○○此
    部分自白，係屬單一之自白，難認與事實相符，更不可據引
    為其有罪之唯一證據。
  (4)綜據上述，本件公訴人認被告丙○○涉有如附表三所示犯行
    所提出之證據，本院認為就於訴訟上之證明，尚未達足使通
    常一般之人均不致有所懷疑，而得確信其為真實之程度，而
    尚有合理之懷疑存在，亦即尚不能得有被告丙○○不利之心
    證，因此認為，被告丙○○就如附表三所示之被訴事實，尚
    屬不能證明。此外，本院複查無其他積極證據足認被告丙○○有如附表三所示之販賣第一級毒品海洛因之犯行，揆諸前
    揭法條及判例意旨，合應為有利於被告丙○○認定，爰就其
    被訴如附表三所示販賣第一級毒品海洛因犯行部分，均為其
    無罪之諭知。
據上論斷，應依刑事訴訟法第299條第1項前段、第301條第1項，
毒品危害防制條例（修正後）第4條第1項、（增訂）第17條第2
項、第19條第1項，刑法第2條第1項、第11條、第28條、第59條
、第51條第5款，判決如主文。
本案經檢察官辛○○到庭執行職務。
中    華    民    國    98    年    12    月    3     日
                  刑事第十八庭  審判長法  官  高文崇
                                      法  官  胡芷瑜
                                      法  官  林世民
以上正本證明與原本無異。
如不服本判決應於收受判決後10日內向本院提出上訴書狀，並應
敘述具體理由；其未敘述上訴理由者，應於上訴期間屆滿後20日
內向本院補提理由書（均須按他造當事人之人數附繕本）「切勿
逕送上級法院」。
被告丙○○、選任辯護人陳光龍律師就無罪部分不得上訴。
                                      書記官  紀俊源
中    華    民    國    98    年    12    月    3     日
附錄論罪科刑法條
毒品危害防制條例第4條
製造、運輸、販賣第一級毒品者，處死刑或無期徒刑；處無期徒
刑者，得併科新臺幣2千萬元以下罰金。
製造、運輸、販賣第二級毒品者，處無期徒刑或7年以上有期徒
刑，得併科新臺幣1千萬元以下罰金。
製造、運輸、販賣第三級毒品者，處5年以上有期徒刑，得併科
新臺幣7百萬元以下罰金。
製造、運輸、販賣第四級毒品者，處3年以上10年以下有期徒刑
，得併科新臺幣3百萬元以下罰金。
製造、運輸、販賣專供製造或施用毒品之器具者，處1年以上7年
以下有期徒刑，得併科新臺幣1百萬元以下罰金。
前五項之未遂犯罰之。
附表一：
┌──────────────────────────────────────┐
│交易對象：乙○○                                                            │
├──┬───────────────────────┬───────────┤
│編號│交易之時間、地點、毒品種類、交易金額及聯絡方式│ 科               刑  │
├──┼───────────────────────┼───────────┤
│ 1. │乙○○於98年1月15日、98年1月26日、98年2月3日、│丙○○販賣第一級毒品，│
│    │98年2月12日，分別以門號0000-000000號（登記名義│共肆罪，各罪均處有期徒│
│    │人係李秀月）行動電話撥打丙○○所有易利信牌、插│刑捌年，扣案之易利信牌│
│    │置使用不知情之其父親戊○○所申設、而贈與其之門│、插置使用門號00000000│
│    │號0000000000號（門號登記名義人仍為戊○○）行動│98號行動電話（含該門號│
│    │電話，聯絡協議購買價格均新臺幣（下同）3,500元 │SIM卡）壹支沒收之；各 │
│    │、重量均八分之一錢之第一級毒品海洛因等相關交易│罪未扣案之犯罪所得（詳│
│    │事宜後，由乙○○至丙○○所經營位於臺中市○○街│如左列金額）沒收之，如│
│    │110號之「信用洗車場」內，由丙○○親自交付第一 │全部或一部不能沒收時，│
│    │級海洛因予乙○○，並收取價金，各次得款分別為3,│以其財產抵償之。      │
│    │500元、3,500元、3,500元、3,500元，共計4次。   │                      │
├──┼───────────────────────┼───────────┤
│ 2. │乙○○於98年2月22日，以門號0000-000000號（登記│丙○○販賣第一級毒品，│
│    │名義人係于采馨）行動電話撥打丙○○向不知情之真│，處有期徒刑捌年，未扣│
│    │實姓名年籍均不詳、綽號「阿分」之成年友人所借用│案之犯罪所得（詳如左列│
│    │之門號0000000000號行動電話（未扣案，登記名義人│金額）沒收之，如全部或│
│    │係庚○○），聯絡協議購買價格3,500元、重量八分 │一部不能沒收時，以其財│
│    │之一錢之第一級毒品海洛因等相關交易事宜後，由廖│產抵償之。            │
│    │述昱至丙○○所經營位於臺中市○○街110號之「信 │                      │
│    │用洗車場」內，由丙○○親自交付第一級毒品海洛因│                      │
│    │予乙○○，並收取價金，得款3,500元。           │                      │
└──┴───────────────────────┴───────────┘
附表二：
┌──────────────────────────────────────┐
│交易對象：甲○○                                                            │
├──┬───────────────────────┬───────────┤
│編號│交易之時間、地點、毒品種類、交易金額及聯絡方式│ 科               刑  │
├──┼───────────────────────┼───────────┤
│ 1. │甲○○於98年2月1日，以門號0000-000000號（登記 │丙○○販賣第一級毒品，│
│    │名義人係孫永結）行動電話撥打丙○○所有易利信牌│共罪，各罪均處有期徒│
│    │、插置使用不知情之其父親戊○○所申設、而贈與其│刑捌年肆月，扣案之易利│
│    │之門號0000000000號（門號登記名義人仍為戊○○）│信牌、插置使用門號0928│
│    │行動電話，聯絡協議購買價格6,000元、重量四分之 │367398號行動電話（含該│
│    │一錢之第一級毒品海洛因等相關交易事宜後，由孫新│門號SIM卡）壹支沒收之 │
│    │宏至丙○○所經營位於臺中市○○街110號之「信用 │；各罪未扣案之犯罪所得│
│    │洗車場」內，由丙○○親自交付第一級毒品海洛因予│（詳如左列金額）沒收之│
│    │甲○○，並收取價金，得款6,000元。             │，如全部或一部不能沒收│
├──┼───────────────────────┤時，以其財產抵償之。  │
│ 2. │甲○○於98年2月15日、98年2月27日，以門號0916-4│                      │
│    │90552號（登記名義人係統一超商）行動電話撥打賴 │                      │
│    │信志所有易利信牌、插置使用不知情之其父親戊○○│                      │
│    │所申設、而贈與其之門號00 00000000號（門號登記 │                      │
│    │名義人仍為戊○○）行動電話及丙○○向不知情之真│                      │
│    │實姓名年籍均不詳、綽號「阿分」之成年友人所借用│                      │
│    │之門號0000000000號行動電話（未扣案，登記名義人│                      │
│    │係庚○○），聯絡協議購買價格均6,0 00元、重量均│                      │
│    │四分之一錢之第一級毒品海洛因等相關交易事宜後，│                      │
│    │由甲○○與丙○○分別至臺中縣大里市○○路之大買│                      │
│    │家賣場停車場門口，由丙○○親自交付第一級毒品海│                      │
│    │洛因予甲○○，並收取價金，各次得款分別為6,000 │                      │
│    │元、6,000元，共計2次。                        │                      │
├──┼───────────────────────┼───────────┤
│ 3. │甲○○於98年3月3日，以門號0000-000000號（登記 │丙○○共同販賣第一級毒│
│    │名義人係統一超商）行動電話撥打丙○○向不知情之│品，處有期徒刑捌年肆月│
│    │真實姓名年籍均不詳、綽號「阿分」之成年友人所借│；扣案之易利信牌、插置│
│    │用之門號0000000000號行動電話（未扣案，登記名義│使用門號0000000000號行│
│    │人係庚○○），聯絡協議購買價格6,000元、重量四 │動電話（含該門號SIM卡 │
│    │分之一錢之第一級毒品海洛因等相關交易事宜後，賴│）及AnyCall牌（褐色） │
│    │信志即以其所有易利信牌、插置使用不知情之其父親│、插置使用門號00000000│
│    │戊○○所申設、而贈與其之門號0000000000號（門號│67號行動電話（含該門號│
│    │登記名義人仍為戊○○）行動電話，於同日下午2時 │SIM卡）各壹支沒收之； │
│    │38 分、3時50分撥打己○○（原名藍小萍）所有之  │未扣案之犯罪所得（詳  │
│    │AnyCall牌（褐色）、插置使用門號0000000000號行 │如左列金額）連帶沒收之│
│    │動電話，通知與其有販賣第一級毒品海洛因犯意聯絡│，如全部或一部不能沒收│
│    │之己○○，並囑咐己○○將甲○○所購價量之第一級│時，以其財產連帶抵償之│
│    │毒品海洛因交予甲○○。嗣甲○○於同日下午3時50 │。                    │
│    │分許，至丙○○所經營位於臺中市○○街110號之「 │                      │
│    │信用洗車場」內後，己○○即依丙○○上開囑咐，將│                      │
│    │上開價量之第一級毒品海洛因交付予甲○○，並收取│                      │
│    │價金後轉交予丙○○，得款6,000元。             │                      │
└──┴───────────────────────┴───────────┘
附表三：（無罪部分）
┌──┬────┬────┬──────┬────────────┬─────┐
│編號│販賣對象│販賣時間│交 易 地 點 │交易過程、販賣毒品之種類│獨犯或共犯│
│    │        │        │            │、重量或價格            │          │
├──┼────┼────┼──────┼────────────┼─────┤
│ (一) │ 乙○○ │98年1月2│丙○○經營位│乙○○欲向丙○○及丁○○│被告丙○○│
│    │        │日晚上8 │於臺中市自立│購買毒品時，均以自己使用│與丁○○（│
│    │        │時許    │路110號「信 │之門號0000-000000 號行動│另案偵辦共│
│    │        │        │用洗車廠」內│電話與被號丁○○使用之門│犯）      │
│    │        │        │            │號0000-000000號行動電話 │          │
│    │        │        │            │聯絡購買，如丁○○不在，│          │
│    │        │        │            │便撥打被告丙○○之0928-3│          │
│    │        │        │            │67398號行動電話向被告賴 │          │
│    │        │        │            │信志購買。每次交易金額均│          │
│    │        │        │            │為3,500元。             │          │
├──┼────┼────┼──────┼────────────┼─────┤
│ (二) │ 乙○○ │98年3月2│ 同 上      │ 同 上                  │ 同 上    │
│    │        │日      │            │                        │          │
└──┴────┴────┴──────┴────────────┴─────┘


司法院資訊處製作；財團法人民間司法改革基金會備份。
